【裁判字號】    90,訴,305
【裁判日期】    900514
【裁判案由】    槍砲彈藥刀械管制條例
【裁判全文】
臺灣臺南地方法院刑事判決                            九十年度訴字第三五號
    公  訴  人  臺灣台南地方法院檢察署檢察官
    被      告  甲○○
    選任辯護人  張蓉成
右列被告因違反槍砲彈藥刀械管制條例案件，經檢察官提起公訴（九十年度偵字第一
二五六號），本院判決如左：
    主  文
甲○○未經許可，寄藏可發射子彈具有殺傷力之改造玩具手槍，處有期徒刑壹年貳月
，併科罰金新台幣伍萬元，罰金如易服勞役，以新台幣玖佰元即銀元參佰元折算壹日
。扣案如附表編號一所示之物沒收。
    事  實
一、甲○○於民國八十九年十二月間某日，在其位於台南市安平區○○○街三十八號
    住處，明知吳瑞益綽號「伍哥」之成年男子（已歿）所持有而交其保管如附表編
    號一所示之之仿ＢＥＲＥＴＴＡ廠半自動手槍製造之金屬玩具手槍更換土造金屬
    槍管而成之改造九二手槍一把（含彈匣一個、槍枝管制編號000000000
    0），及如附表編號二所示土造金屬彈殼加裝直徑約８‧８０ｍｍ圓錐狀之土金
    屬彈頭而成之改造子彈一顆（送鑑驗時業經試射，已不具殺傷力），均係具有殺
    傷力之槍彈，非經許可，不得持有、寄藏，竟未經許可，於上開時地受吳瑞益之
    委託代為保管上開具殺傷力之槍彈及如附表編號三至六所示之不具殺傷力之彈藥
    等物，並隨即將之藏置於其上址住處三樓房間角落之紙箱內。嗣於九十年一月十
    五日十一時三十分許，經警持台南地方法院檢察署檢察官簽發之搜索票至甲○○
    上址住處執行搜索時，在該處所三樓房間角落之紙箱內扣得如附表所示之物，而
    查知上情。
二、案經台南市警察局第二分局報請台灣台南地方法院檢察署檢察官偵查起訴。
    理  由
一、右揭犯罪事實，迭據被告甲○○於警訊、偵審中供承不諱，並有如附表編號一、
    二所示之改造貝瑞塔九二手槍一把（含彈匣一個）、改造子彈一顆扣案可資佐證
    ，且有台南市警察局第二分局員警察於被告位於台南市安平區○○○街三十八號
    住所查獲上開槍彈之搜索扣押證明筆錄在卷可稽。而上揭如附表編號一、二所示
    扣案之槍枝及子彈，經送請內政部警政署刑事警察局鑑驗結果，認定送鑑改造九
    二手槍一把（槍枝管制編號：0000000000），係仿ＢＥＲＥＴＴＡ廠
    半自動手槍製造之金屬玩具手槍更換土造金屬槍管改造而成，機械性能良好，認
    具殺傷力；而送鑑改造子彈一顆，認係由土造金屬彈殼加裝直徑約８‧８０ｍｍ
    金屬彈頭而成，經試射結果，能擊發，認具殺傷力等情，有該局九十年一月三十
    一日刑鑑字第八○六六號鑑驗通知書乙紙附卷可稽，堪認被告未經許可，寄藏如
    附表編號一、二所示之槍彈，確屬槍砲彈藥刀械管制條例所管制之具殺傷力槍彈
    。本件事證明確，被告犯行洵堪認定。
二、被告未經許可寄藏可發射子彈具有殺傷力之改造手槍及具有殺傷力之改造子彈，
    核其所為，係違反槍彈藥刀械管制條例第十一條第四項之未經許可，寄藏可發射
    子彈具有殺傷力之槍枝罪，及同條例第十二條第四項之未經許可，寄藏子彈罪。
    又寄藏係指受託寄存並為藏匿，受託保管之人於事理本質上當然持有該標的物，
    故保管本身即為寄藏概念之核心，其因保管本身所為之持有，即為寄藏之當然結
    果，最高法院著有七十四年台上字第三四○○號判例可參，是持有行為既為寄藏
    行為之當然結果，自不另就被告持有槍彈之行為予以論罪。再被告同時同地受託
    寄藏上開槍彈，係一寄藏行為同時觸犯構成要件不相同之罪名，為想像競合犯，
    應依刑法第五十五條前段之規定從一重之未經許可寄藏手槍罪處斷。爰審酌被告
    於目前社會治安因槍枝氾濫而日益惡化之際，猶非法寄藏上開具殺傷力之槍彈，
    嚴重威脅社會治安，及被告並無持上開槍彈犯案暨犯後坦承犯行等一切情狀，量
    處如主文所示之刑，罰金部分並諭知易科罰金之折算標準。扣案如附表編號一所
    示之改造貝瑞塔九二手槍一把（含彈匣一個、槍枝管制編號000000000
    0）係屬違禁物，爰依刑法第三十八條第一項第一款規定宣告沒收。至附表編號
    二所示之改造子彈一顆，於鑑驗時因試射擊發已不具殺傷力，附表編號三至六之
    彈藥等物亦不具殺傷力（均見前開鑑驗通知書），非屬違禁物，爰不為沒收之諭
    知。
三、查槍砲彈藥刀械管制條例第十九條第一項固規定：「犯第七條、第八條、第十條
    、第十一條、第十二條第一項至第三項、第十三條第一項至第三項之罪，經判處
    有期徒刑者，應於刑之執行完畢或赦免後，令入勞動場所，強制工作，其期間為
    三年」。惟司法院大法官會議基於憲法第八條規定之精神，作成釋字第四七一號
    解釋：「按人民身體之自由應予保障，憲法第八條設有明文。限制人身自由之法
    律，其內容須符合憲法第二十三條所定要件。保安處分係對受處分人將來之危險
    性所為拘束其身體、自由等之處置，以達教化與治療之目的，為刑罰之補充制度
    。本諸法治國家保障人權之原理及刑法之保護作用，其法律規定之內容，應受比
    例原則之規範，使保安處分之宣告，與行為人所為行為之嚴重性、行為人所表現
    之危險性，及對於行為人未來行為之期待性相當。槍砲彈藥刀械管制條例第十九
    條第一項規定，不問對行為人有無預防矯治其社會危險性之必要，一律宣付強制
    工作三年，限制其中不具社會危險性之受處分人之身體、自由部分，其所採措施
    與所欲達成預防矯治之目的及所需程度，不合憲法第二十三條所定之比例原則。
    犯上開條例第十九條所定之罪，不問對行為人有無預防矯治其社會危險性之必要
    ，一律宣付強制工作三年之部分，與本解釋意旨不符，應自本解釋公布之日起不
    予適用。犯該條例第十九條第一項所列舉之罪，依個案情節符合比例原則部分，
    固應適用該條例宣告保安處分；至不符合部分而應宣告保安處分者，則仍由法院
    斟酌刑法第九十條第一項規定之要件，依職權為之，於此，自無刑法第二條第二
    項之適用，亦即仍有從新從輕原則之適用」。依據大法官會議釋字第四七一號解
    釋之意旨，宣告保安處處分，令入勞動場所，強制工作，其旨在對嚴重職業性犯
    罪及欠缺正確工作觀念或無正常工作因而犯罪者，強制其從事勞動，學習一技之
    長及正確之謀生觀念，使日後重返社會，能適應社會生活，再觀之刑法第九十條
    第一項規定，亦在對於有犯罪之習慣或以犯罪為常業或因遊蕩或懶惰成習而犯罪
    者，施以強制工作，是在權衡是否應對犯罪之被告宣告強制工作時，應審酌被告
    是否有犯罪之習慣、以犯罪為常業或因無正常工作而犯罪等情形，亦即，對於犯
    槍砲彈藥刀械管制條例第十九條第一項所列舉之罪者，是否宣告保安處分及適用
    何法條宣告保安處分，應依個案情節、犯罪人之危險性及保安處分之目的，具體
    決定之。查本件被告前無犯罪前科，有卷附臺灣高等法院被告全國前案紀錄表可
    按，其於警訊及偵、審中均自白犯罪，又被告寄藏之具殺傷力手槍一把、子彈一
    顆，係屬改造玩具手槍及改造子彈，數量尚非龐大，復無證據證明被告曾持扣案
    之槍彈另犯他罪之紀錄，則依其所為未經許可寄藏槍彈犯行之嚴重性、危險性等
    綜合以觀，尚難認有預防矯治其社會危險性之必要，復難遽認其有犯罪之習慣，
    或以犯某種犯罪為常業之情形，是本件被告尚無從認定係嚴重之職業性犯罪，亦
    非因欠缺正常工作而犯罪之情形，參照上開大法官會議解釋意旨及刑法第九十條
    第一項規定之精神，認本件被告尚無宣告強制工作，以矯治其社會危險性之必要
    ，附此敘明。
據上論斷，應依刑事訴訟法第二百九十九條第一項前段，槍砲彈藥刀械管制條例第十
一條第四項、第十二條第四項，刑法第十一條前段、第五十五條前段、第四十二條第
二項、第三十八條第一項第一款，罰金罰鍰提高標準條例第二條，判決如主文。
中      華      民      國    九十      年      五      月     十四     日
                              臺灣臺南地方法院刑事第四庭
                                  審判長  法  官  張  菁
                                          法  官  卓穎毓
                                          法  官  張銘晃
右正本證明與原本無異
如不服本判決應於送達後十日內向本院提出上訴狀（應附繕本）
                                          書記官  杜孟珍
中      華      民      國    九十      年      五      月     十六     日
附錄本案論罪科刑法條全文：
槍砲彈藥刀械管制條例第十一條第四項
未經許可，持有、寄藏或意圖販賣而陳列第一項所列槍枝者，處一年以上七年以下有
期徒刑，併科新台幣七百萬元以下罰金。
槍砲彈藥刀械管制條例第十二條第四項
未經許可，持有、寄藏或意圖販賣而陳列子彈者，處五年以下有期徒刑，併科新台幣
三百萬元以下罰金。
附表：
  ┌──┬─────────────┬───┬─────────────┐
  │編號│扣   押   物   品   名  稱│數  量│備                      考│
  ├──┼─────────────┼───┼─────────────┤
  │ 一 │改造貝瑞塔九二手槍（含彈匣│一把  │槍枝管制編號：一一○二一六│
  │    │一個）。                  │      │六一一五。                │
  ├──┼─────────────┼───┼─────────────┤
  │ 二 │改造子彈（具直徑約８‧８０│一顆  │送鑑驗時業經試射，已不具殺│
  │    │ｍｍ圓錐狀之土金屬彈頭）。│      │傷力。                    │
  ├──┼─────────────┼───┼─────────────┤
  │ 三 │改造子彈（具直徑約８‧８０│十八顆│未具底火及火藥，不具殺傷力│
  │    │ｍｍ圓錐狀之土金屬彈頭）。│      │。                        │
  ├──┼─────────────┼───┼─────────────┤
  │ 四 │改造彈頭（具直徑約８‧８０│十二顆│不具殺傷力。              │
  │    │ｍｍ圓錐狀之土金屬彈頭）。│      │                          │
  ├──┼─────────────┼───┼─────────────┤
  │ 五 │空彈殼                    │二顆  │土造金屬彈殼，不具殺傷力。│
  ├──┼─────────────┼───┼─────────────┤
  │ 六 │底火組片                  │七顆  │圓片狀金屬片，不具殺傷力。│
  └──┴─────────────┴───┴─────────────┘


司法院資訊處製作；財團法人民間司法改革基金會備份。
